【裁判字號】    98,訴,2684
【裁判日期】    990331
【裁判案由】    損害賠償
【裁判全文】
臺灣臺中地方法院民事判決              98年度訴字第2684號
原      告  乙○○
法定代理人  甲○○
被      告  丙○    臺中市○○.
上列當事人間請求損害賠償附帶民事訴訟事件（案號：98年度中
簡附民字第71號），由刑事庭裁定移送前來，經本院於民國99年
3月17日言詞辯論終結，判決如下：
    主      文
被告應給付原告新臺幣拾貳萬陸仟壹佰陸拾捌元，及自民國九十
八年十月六日起至清償日止，按年利率百分之五計算之利息。
原告其餘之訴駁回。
本判決原告勝訴部分得假執行。但被告如以新臺幣拾貳萬陸仟壹
佰陸拾捌元為原告供擔保後，得免為假執行。
原告其餘假執行之聲請駁回。
    事實及理由
一、原告訴之聲明：被告應給付原告新臺幣（下同）660,000元
    及自起訴狀繕本送達翌日（即民國98年10月16日）起至清償
    日止，按年利率5%計算之利息。並願供擔保，請准宣告假執
    行。
二、原告起訴主張：被告丙○因細故於98年3月4日晚上6時24 分
    許，隱身於離開萬代福戲院必經走道的樑柱後，在原告乙○
    ○及其母甲○○上完廁所，行經該處時，遽然自藏身處衝出
    ，猛力拉扯原告之後背，並加諸暴力於原告，使原告無法任
    意離去，並導致原告因極度驚嚇而有創傷後壓力症候群之心
    理傷害，侵害原告健康權，爰依民法第184條第1項前段、第
    216條第1項、第193條第1項及第195條第1項等規定，請求被
    告賠償原告前往行政院衛生署臺中醫院（下稱臺中醫院）等
    診療處所之門診費、計程車車資、收驚改運費、後續心理治
    療費合計新臺幣（下同）60,000元及精神慰撫金600,000 元
    ，共計660,000元等語。
三、被告則以：原告之母因不滿被告於電影院看電影時指其坐錯
    位置，而與被告發生口角，後於電影院廁所遇著被告時，用
    腳踹被告肚子以洩忿，被告因突遭原告之母冷不防地踹痛肚
    子並漏尿，且是原告之母有錯在先竟又攻擊被告，致被告一
    時氣結而誘發已罹患數年之躁鬱、強迫症等精神病症狀，於
    情急下拉住原告之衣服，惟被告並未有攻擊或傷害之行為，
    此由原告起訴狀附呈證物二之案發2日後所出具之驗傷診斷
    書上載「無明顯外傷」可以為證，是原告稱其遭被告暴力襲
    擊，致背部肌肉扭傷，並非事實。原告起訴狀所檢附之驗傷
    診斷書、診斷證明書，均非本件發生之當日或翌日之驗傷診
    斷書，且原告無明顯之外傷，所有症狀均由原告所自述，且
    「緊張，情緒不穩，畏縮，失眠」等純屬個人感覺，無法由
    專業醫師及醫療設備加以判斷認定，加以原告之母與被告發
    生過口角，心有怨懟，並曾對被告踹肚洩忿，原告又僅是11
    、12歲小女孩，均由原告母親帶往醫院看診敘述病況，是
    本件不無原告之母親藉機擴大事件以挾怨報復，而故意捏造
    或誇大原告病情之可能。況原告除就醫療費用有檢具醫療院
    所之收據外，其餘如計程車接送費、收驚改運費、後續心理
    治療費等，並未提出任何憑據，且原告所請求之精神慰撫金
    顯然過高等語，資為抗辯，並聲明：請求駁回原告之訴，如
    受不利益之判決，請准供擔保免為假執行。
四、兩造不爭執之事項：被告丙○因本件傷害案件，經本院刑事
    庭以98年度中簡上字第1088號判決確定，經兩造同意以該判
    決所認定之事實，為本件之請求之基礎事實。
五、查被告於98年3月4日晚上6時20分許，在臺中市○區○○里
    ○○路38號之萬代福戲院女廁，與原告之母因細故發生口角
    ，原告之母遂與原告避進女廁隔間內。被告為續與原告之母
    爭執、理論，竟基於妨害人行使權利之犯意，先隱身於離開
    上開戲院必經走道之樑柱後方，迨至同日晚上6時24分39秒
    許，原告之母及原告步出女廁而行經前揭走道時，被告即遽
    然自藏身處走出，自後方以左手抓住原告之左手並以右手拉
    扯原告之後背部，以此強暴方式，使原告無法任意離去，妨
    害其行使自由離去之權利，嗣原告經林新醫療社團法人林新
    醫院（下稱林新醫院）診斷因上開事件受驚嚇而產生創傷後
    壓力症候群等事實，業據原告所提出臺中醫院、臺中榮民總
    醫院（下稱臺中榮總）、長沅復健科診所（下稱長沅診所）
    、林新醫院之診斷證明書影本、林新醫院病例記錄、及本院
    刑事庭98年度中簡上字第1088號判決影本附卷可憑，被告復
    對其與原告之母發生爭執及拉扯被告衣服之事實均不爭執，
    從而原告主張被告妨害其行使自由離去之權利，使其受驚嚇
    而產生創傷後壓力症候群等情，堪認真正。
六、按「因故意或過失，不法侵害他人之權利者，負損害賠償責
    任。」「不法侵害他人之身體或健康者，對於被害人因此喪
    失或減少勞動能力或增加生活上之需要時，應負損害賠償責
    任。」「不法侵害他人之身體、健康、名譽、自由、信用、
    隱私、貞操，或不法侵害其他人格法益而情節重大者，被害
    人雖非財產上之損害，亦得請求賠償相當之金額。」民法第
    184條第1項前段、第193條第1項、第195條第1項前段分別定
    有明文。本件被告之妨害自由行為既已不法侵害原告之身體
    健康，依上開規定，應負賠償責任。茲就原告據以請求賠償
    之項目及金額審酌如下：
  (一)門診費、計程車接送費、收驚改運費、後續心理治療費共計
    6萬元部分：
    1.原告因被告上開不法侵害之行為，支付門診費用共6,168
      元，有林新醫院、臺中醫院、長沅診所、臺中榮總等醫院
      之收據合計27紙在卷可稽，是原告請求被告賠償醫療費用
      ，於6,168元內為有理由。
    2.原告主張其另支出計程車接送費、收驚改運費之部分，均
      為被告所否認，此部分支出金額未據原告提出任何單據以
      資證明，是否確有此項支出，礙難認定。且所謂收驚改運
      並無科學上依據，難認係屬必要之增加生活需要之支出，
      是原告此部分主張實屬無據，均不能准許。
    3.至原告所主張後續心理治療費之部分，原告對此未能提出
      證據證明其確有將來繼續治療之必要，費用實無法估計，
      原告訴請賠償上開費用，亦無依據。
    4.承上，原告此部分之請求，逾6,168元之部分，不應准許
      。
  (二)精神慰撫金600,000元部分：
    按慰藉金之賠償須以人格權遭遇侵害，使精神上受有痛苦為
    必要，其核給之標準固與財產上損害之計算不同，然非不可
    斟酌雙方身分資力與加害程度，及其他各種情形核定相當之
    數額，最高法院著有51年度臺上字第223號判例意旨可資參
    照。爰審酌本件案發時，原告僅為11歲之兒童，於前往戲院
    看電影時，遭成年之被告施加強暴手段，因驚嚇而產生創傷
    後壓力症候群，已如前述，對其人格及心理發展勢將造成一
    定程度之傷害，亦使其生活受有影響，且造成家人之負擔；
    而被告患有強迫症、憂鬱症等疾病，有中國醫藥大學附設醫
    院診斷證明書在卷可按，及事後設詞稱遭原告之母親踹肚洩
    忿以圖卸責，惟於本院合議庭審理其刑事第二審上訴案件過
    程中，已遵期參與調解，並向原告之母鞠躬道歉等一切情狀
    ，認原告請求被告賠償600,000元，實屬過高，應以120,000
    元為相當，逾此部分之請求，不應准許。
七、綜上所述，原告基於侵權行為之損害賠償請求權，請求被告
    賠償在126,168元範圍內及自98年10月6日（即起訴狀送達被
    告翌日）起至清償日止，按年利率5%計算之利息，核屬正當
    ，應予准許，逾此部分之請求，則屬無據，應予駁回。
八、假執行之宣告：
    按法院所命給付之金額未逾五十萬元之判決，應依職權宣告
    假執行，民事訴訟法第389條第1項第5款定有明文。本件所
    命被告給付之金額未逾500,000元，是就上開原告勝訴部分
    本應依職權宣告假執行，原告就此部分，雖陳明願供擔保請
    准宣告假執行，核無必要。被告就此部分陳明願供擔保，請
    准宣告免為假執行，經核則無不合，爰酌定相當之擔保金額
    予以准許。至於原告之訴遭駁回部分，其假執行之聲請亦失
    依附，爰併予駁回之。
九、本件係刑事附帶民事訴訟事件，經刑事庭裁定移送前來，依
    刑事訟訴法第504條第2項規定，免納裁判費，故不於主文中
    為訴訟費用之裁判，併此敘明。
十、結論：
    本件原告之訴，為一部有理由，一部無理由，依民事訴訟法
    第389條第1項第5款、第392條第2項，判決如主文。
中    華    民    國    99    年    3    月    31    日
                  民事第三庭    法  官 曹宗鼎
上正本係照原本作成。
如對本判決上訴，須於送達後20日內，向本院提出上訴狀。
中    華    民    國    99    年    3    月    31    日
                                書記官

司法院資訊處製作；財團法人民間司法改革基金會備份。
